【裁判字號】    97,重上更(三),15
【裁判日期】    970731
【裁判案由】    貪污治罪條例
【裁判全文】
臺灣高等法院刑事判決            97年度重上更(三)字第15號
  上  訴  人
  即  被  告  丁○○
  選任辯護人  顏武男律師
  上  訴  人
  即  被  告  丙○○
  選任辯護人  紀鎮南律師
              周威良律師
              丁中原律師
上列上訴人因違反貪污治罪條例案件，不服臺灣臺北地方法院88
年度訴字第 558號，中華民國89年3月2日第一審判決（起訴案號
：臺灣臺北地方法院檢察署 87年度偵字第23358號、88年度偵字
第 863號），提起上訴，判決後，經最高法院第三次發回更審，
本院判決如下：
    主  文
原判決關於丁○○及丙○○行賄暨定應執行刑部分，均撤銷。
丁○○公務員，對於違背職務之行為，收受賄賂，處有期徒刑捌
年，褫奪公權伍年，扣案之所得財物新臺幣壹佰萬元應予沒收之
。
丙○○未具公務員身分，共同對於公務員，關於違背職務之行為
，交付賄賂，處有期徒刑壹年，併科罰金新臺幣貳佰萬元，罰金
如易服勞役以罰金總額與陸個月之日數比例折算，褫奪公權年
，減為有期徒刑陸個月，併科罰金新臺幣壹佰萬元，罰金如易服
勞役以罰金總額與陸個月之日數比例折算，褫奪公權壹年陸月。
    事  實
一、丁○○自民國（下同）68年起即任職臺北市稅捐稽徵處，從
    80年間起在臺北市稅捐稽徵處法務室行政救濟股擔任稅務員
    ，承辦納稅義務人對於核定稅捐處分不服之申請復查案件，
    依法應就申請人所為申請復查案件為實體調查，再擬具復查
    報告書交付復查審議委員會決議，為依據法令服務於國家機
    關而具有法定職務權限之職務公務員。甲○○、乙○○（分
    別經本院前審判處有期徒刑一年及七月，各褫奪公權三年確
    定）分別為生活通信股份有限公司（下稱生活公司，設臺北
    市○○路171號4樓之1 ）之負責人及經理，丙○○則為芳聖
    企業股份有限公司（下稱芳聖公司，設臺北市○○○路30號
    16樓）之負責人，其妻陳秀蓮（已死亡）則係冠儀科技有限
    公司（下稱冠儀公司，設臺北市大安區○○○路○段97號5樓
    ）之名義負責人，丙○○則為冠儀公司之實際負責人。陳美
    雲（業經本院前審判處有期徒刑七月，褫奪公權二年，緩刑
    三年確定) 為芳聖公司之會計經理，83年間起，復兼辦冠儀
    公司之會計業務，為商業會計法所定之經辦會計人員。
二、緣冠儀公司係代理MOTOROLA呼叫器之進口及買賣業務，自81
    年元月間起至82年10月31日止，因銷售貨物漏開統一發票及
    漏報銷售金額，計81年度新臺幣（下同） 1億7698萬8757元
    、82年度1月至10月份計2752萬602元（總計2億450萬9359元
    ），嗣於82年12月17日，為法務部調查局臺北市調查處查獲
    ，並於同年月29日會同臺北市稅捐稽徵處、財政部臺北市國
    稅局等單位核算該公司帳證資料查明屬實，由臺北市稅捐稽
    徵處於83年7月9日以83年營處字第8307號處分書就受處分人
    冠儀公司漏報銷售額，處罰鍰7157萬8200元，又於營業事項
    發生時，應給與他人憑證而未給與，處罰鍰1022萬5467元（
    合計8180萬3667元），並由財政部臺北市國稅局分別於同年
    8月25日及12月14日就受處分人冠儀公司辦理所得稅結算申
    報所得額關於上開銷售貨物漏開統一發票及漏報銷售金額部
    分，處罰鍰752萬2000元（屬81年度，處分書編號000000000
    00號）、116萬9600元（屬82年度，處分書編號00000000000
    00號）。期間適陳秀蓮罹患癌症，丙○○唯恐其妻遭限制出
    境，無法出國治療癌症，並避免遭受上開合計9049萬5267元
    罰鍰之追償，隨即於82年12月16日代理陳秀蓮向經濟部申請
    解散冠儀公司，及於82年12月30日向臺灣臺北地方法院聲請
    解散清算，並委託賴永吉會計師於83年9月7日向臺北市稅捐
    稽徵處提出復查申請書，及指示陳美雲兼辦冠儀公司會計稅
    務業務及與會計師、臺北市稅捐稽徵處連繫業務。
三、丙○○、陳美雲二人透過會計師或自行向臺北市稅捐稽徵處
    提出之資料，均不為承辦本件復查申請案之臺北市稅捐稽徵
    處法務室行政救濟股稅務員丁○○所採信，丙○○因其夫妻
    二人均已移民加拿大，為免欠稅未繳，致公司之名義負責人
    陳秀蓮遭限制出境及衡量其財力狀況，而向賴永吉會計師表
    示希望將裁罰之金額降至1000萬元以下。丙○○為使裁罰之
    金額降低，乃於84年6月30日之後，84年7月3日前某日，在
    臺北市○○○路○段97號5樓，指示陳美雲偽造九洲電訊企業
    有限公司（下稱九洲公司）、泰源通訊事業有限公司（泰源
    公司）、火鳳凰通信有限公司（下稱火鳳凰公司）等三家公
    司名義所出具之協商備忘錄等資料，並持偽刻之九洲、泰源
    、火鳳凰 3家公司及負責人「鄭國洲」、「楊智曄」之印章
    蓋於其上，另偽造火鳳凰通信有限公司代表人「陳成吉」之
    署押，虛以冠儀公司自81年 4月30日起為促銷呼叫器，將產
    品存放於上開公司，偽造完成後於84年7月3日向臺北市稅捐
    稽徵處提出復查補充理由書，並檢附該協商備忘錄，臺北市
    稅捐稽徵處收受該複查補充理由書後，於84年9月7日函催補
    正寄存在外存貨具體事證憑核，冠儀公司繼於84年9月15 日
    再委由賴永吉會計師事務所向臺北市稅捐稽徵處提出第四次
    復查補充理由書並檢陳上開冠儀公司所偽造之協商備忘錄（
    九洲、泰源、火鳳凰公司）、經銷商所提供之不動產設定抵
    押權或開立之票據影本及81、82年度之庫存表而為行使，然
    仍不為承辦之稅務員丁○○所採信，丁○○並於84年9月30
    日擬具復查報告書，擬維持原核定及原處分。嗣因丙○○委
    託立法委員向臺北市稅捐稽徵處及丁○○探詢關切，丁○○
    心知維持原處分提會討論將無法通過，乃將復查案予以擱置
    。迨於84年底85年初，丙○○再委託政商關係良好之甲○○
    透過王志雄立法委員之秘書、助理及其他民意代表向臺北市
    稅捐稽徵處及丁○○探詢關說，由陳美雲介紹乙○○認識丁○○，並表示冠儀公司漏稅案改由乙○○小姐負責，丁○○
    並由乙○○介紹而認識甲○○。85年間，乙○○依甲○○指
    示赴台北市稅捐稽徵處辦公室找丁○○談冠儀公司案件，乙○○表示冠儀公司申請復查案，依委請會計師所提出之解釋
    是寄銷行為，沒有漏開發票情形，丁○○則告知乙○○本案
    之爭執在於所主張之寄存行為，冠儀公司所提出之證明資料
    不充分，從憑證看不出來，難以認定是寄銷行為，最起碼要
    有貨品出與回的相關憑證資料以供查證，或是提出其它有利
    之證明，暗示乙○○必須提送庫存明細資料供查核，乙○○
    乃將上情告知甲○○、丙○○及陳美雲等人。丙○○經乙○○告知上情後，明知冠儀公司與下盤商之交易方式均為買斷
    、賣斷，每月結算貨款一次，並無將存貨寄存在下盤商處之
    事實，為求使臺北市稅捐稽徵處採信復查理由，復指示會計
    陳美雲，於85年11月11日前某日，在臺北市○○○路30號16
    樓芳聖公司，偽造元瑄企業股份有限公司（下稱元瑄公司）
    、九洲公司、臺北元瑄股份有限公司（下稱臺北元瑄公司）
    、泰源公司、火鳳凰公司等 5家公司出具之切結書，內載冠
    儀公司將商品寄放在上開 5家公司內，該廠商僅係代為保管
    該商品等不實內容，進而再偽造冠儀公司存貨分類帳、庫存
    盤點明細表、清算後銷售明細表、寄放商品明細表、寄放商
    品收回庫存表明細表、庫存表等會計報表帳簿資料，並在入
    庫單上偽造「蘇」、「孫」、「周」之署押，而於85年11月
    15日指示陳美雲持交臺北市稅捐稽徵處作為復查之補充資料
    ，然仍遭承辦之稅務員丁○○擱置，直到87年 7月間才再進
    行處理。
四、冠儀公司漏稅案，自83年 9月間起開始申請復查，一直久懸
    不決，迨至87年間，丙○○為求趕快解決此案，起意與甲○○、乙○○、陳美雲共同基於對於公務員，關於違背職務之
    行為行賄之犯意聯絡，允諾由丙○○支付1300萬元予甲○○
    ，供甲○○統包裁罰之金額、行賄稅務員及酬謝甲○○等人
    之費用，謀定後，即由乙○○多次前往本案承辦之稅務員丁○○辦公室了解案情，並邀約丁○○至臺北市○○○路遠東
    企業大樓地下室或第38樓等處餐廳，欲共謀將裁罰金額降低
    ，經甲○○、乙○○二人多方向丁○○表示若可將裁罰金額
    降至1000萬元以下，定會酬謝丁○○，丁○○乃心為所動，
    竟萌貪意，基於對於違背職務之行為收受賄絡之犯意，表示
    裁罰之金額會降至700萬元左右，甲○○、乙○○、丁○○
    三人遂達成協議，約定以700萬元為上限，扣除裁罰總額後
    之餘額，作為丁○○可獲得之賄款（即丁○○將裁罰金額降
    得愈低，可獲得之賄款愈高）。丁○○為遂行上開協議，明
    知冠儀公司於85年11月15日（復查補充說明書上載85年11月
    11日）補提之元瑄公司、九洲公司、臺北元瑄公司、泰源公
    司、火鳳凰公司等5家公司出具之切結書之內容均屬虛偽不
    實，及該公司所提出之帳冊、入庫單、清算後銷售明細表、
    寄放商品明細表、寄放商品收回明細表、庫存表之內容均有
    與事實不符，依法應通知上開廠商或其他關係人前來製作訪
    談筆錄，加以查明，竟未加以查證，即於87年7月2日提出復
    查報告書，變更原審查核定之違章內容，擬撤銷原處分，將
    原核定補徵稅款改為98萬454元，將原漏稅額處7倍罰鍰部分
    ，改為依所漏稅額處5倍罰鍰，計294萬1300元（後經法務室
    第一股股長謝鳳珠發覺此數字有異，更正為490萬220  0 元
    ），並提請復查委員會討論，惟經同年7月16日第27次復查
    委員會決議駁回，命就歷次復查理由再查明是否屬實並敘明
    具體意見後，再提會審議。甲○○、乙○○二人得知上情後
    ，又於87年8月5日再次約丁○○至遠東企業大樓第38樓餐廳
    商議，要求丁○○再將原案提送審議，並表示其他復查委員
    部分，由渠負責處理等語。丁○○遂未依照復查委員會決議
    之內容就歷次復查理由再加以查明，旋即於同年 8月13日以
    相同結論提請復查委員會審議，竟果經同年9月3日第33次復
    查委員會決議通過，依照本件復查員丁○○核簽意見准予撤
    銷行為罰鍰及核減漏報之銷售額。臺北市稅捐稽徵處嗣於87
    年 9月21日以北市稽法乙字第8710787500號臺北市稅捐稽徵
    處復查決定書決定「原核定補徵稅額更正為 98萬454元，原
    罰鍰處分關於按申請人冠儀公司未依規定給與他人憑證之總
    額處5%罰鍰部分撤銷，另關於按申請人所漏稅額處 7倍罰鍰
    部分，併予更正改按申請人所漏稅額處5倍罰鍰，計490萬22
    00元」。
五、丙○○得知裁罰金額確己降低，即命知情且具有犯意聯絡之
    陳美雲先後4、5次向施餘芬領取現金合計1300萬元轉交予乙○○、甲○○二人，均存入甲○○所有合作金庫大安支庫（
    帳號0000000000000 ）活存帳戶中。甲○○嗣後則依丙○○
    、陳美雲之要求，將其中 600萬元匯入太通科技有限公司（
    下稱太通公司）之帳戶，由丙○○自行繳納上開 500餘萬元
    裁罰之金額，甲○○再於87年10月2日，將其中之200萬元分
    予乙○○，甲○○又命乙○○將 100萬元賄款依約交予丁○○，乙○○即與丁○○相約於87年10月13日前往合作金庫大
    安支庫，自甲○○帳戶內提領 100萬元現金後，由丁○○開
    車載送乙○○回辦公室，下車時將現金留在丁○○車內，丁○○即基於對於違背職務之行為收受賄絡之犯意，收受該10
    0萬元。再將其中20萬元存入其子女劉聖琦、劉欣怡二人桃
    園六支郵局之帳戶內各10萬元，以其妻鄭美雪之名義在桃園
    龜山鄉農會存入定存30萬元及20萬元，餘30萬元則藏置在住
    處。嗣經法務部調查局臺北市調處查獲，旋經丁○○自動繳
    交全部所得財物100萬元，並經丁○○於偵查中自白及丙○○於審判中自白犯行。
六、案經法務部調查局臺北市調查處移送臺灣臺北地方法院檢察
    署檢察官偵查起訴。
    理  由
甲、程序部分：
一、本件之警詢筆錄、調查局調查筆錄、檢察官偵訊筆錄均係於
    91年2月8日刑事訴訟法修正前製作完成，有各該筆錄及相關
    文件可稽，依新修正刑事訴訟法施行法第7條之3規定意旨：
    「中華民國92年1月14日修正通過之刑事訴訟法施行前，已
    繫屬於各級法院之案件，其以後之訴訟程序，應依修正刑事
    訴訟法終結之。但修正刑事訴訟法施行前已依法定程序進行
    之訴訟程序，其效力不受影響。」，是在舊法時期依該時訴
    訟法規定而製作完成之原屬具有證據能力之警訊筆錄及偵訊
    筆錄，其效力不受修正之新法規定所影響。至修正後刑事訴
    訟法第159條第1項雖規定被告以外之人於審判外之言詞或書
    面陳述，除法律有規定者外，不得作為證據，惟被告以外之
    人於審判外之陳述，雖不符同法第159條之1至第159條之4之
    規定，而經當事人於審判程序同意作為證據，法院審酌該言
    詞陳述或書面陳述作成時之情況，認為適當者，亦得為證據
    。當事人、代理人或辯護人於法院調查證據時，知有第159
    條第1項不得為證據之情形，而未於言詞辯論終結前聲明異
    議者，視為有前項之同意，此據同法第159條之5規定甚明。
    本件以下實體所認定之證據，如屬傳聞證據，因公訴人、被
    告丁○○、丙○○及其等之選任辯護人均先後於本院準備程
    序中及審判期日表示無意見，同意作為證據（包括同案被告
    乙○○、甲○○以被告身分於調查局、偵查中及法院審理時
    所述），且迄至言詞辯論終結前亦未再聲明異議，而本院審
    酌上開證據資料製作時之情況，尚無違法不當之瑕疵，且為
    證明本件犯罪事實所必要，均應認為有證據能力。
二、被告丁○○雖辯稱：伊之所以在調查局自白收受100元賄款
    ，係因調查員陳憲禎以不正方法向伊佯稱：只要承認收賄等
    情，會請求法官讓伊交保等語，伊因而於調查局調查時自白
    各情，為此並非出於伊之任意性云云，然經本院更（二）審
    審理時向法務部調查局調閱被告丁○○於該局之偵訊錄影帶
    ，於94年12月27日勘驗結果：「11月3日之錄影帶外殼有破
    損，無法播放；11月9日及11月17日之錄影帶只見影像，聲
    音微弱，無法辨識調查員及被告所言之內容；11月9日及11
    月17日之錄影影像均無律師在場；調查員與被告之對談中，
    有提到如果認罪，檢察官就會很快起訴，法院也可能會交保
    。」有勘驗筆錄在卷可按 (見本院更 (二)審卷第85頁)，嗣
    經向法務部調查局函詢可否還原聲音後重製錄影帶，雖經該
    局函示影像、聲音均正常，勘驗時調整顯示器或擴大機音量
    云云 (見本院更 (二)審卷第149頁) ，惟經本院更（二）審
    再度勘驗87.11. 17及87.11.9之錄影帶結果：「有影像，但
    經外接喇叭放大處理後聲音仍然微弱，不清楚；87.11.3之
    錄影帶無法送進錄影帶機器裡，有故障情形」，有勘驗筆錄
    在卷可考 (見本院更 (二)審卷第177頁) ，致從錄影畫面中
    無從聽出偵查員陳憲禎究竟有無為上開利誘言詞，而調查員
    陳憲禎與被告丁○○之對談中，縱有提及「被告如果認罪，
    檢察官就會很快起訴，法院也可能會交保。」等話語，充其
    量應僅係調查員陳憲禎與被告丁○○在對談中，就本案案情
    之後續發展所作分析，尚非如被告丁○○所辯「要伊承認收
    賄，會請求法官讓伊交保」云云，依此已難認調查員陳憲禎
    有以利誘之不正方法使被告自白犯罪。且證人陳憲禎於本院
    更（二）審調查時經傳喚到庭，亦堅詞否認有利誘被告丁○○自白犯罪，並證稱：伊沒有講這種話，伊是跟他講說事實
    只有一個，有拿就有拿，沒有拿就沒有拿，有拿的話，在偵
    查中講清楚，檢察官起訴時，可以請求法官從輕量刑。當時
    借提丁○○出來時，是丁○○主動配合，當時他在他女兒的
    戶頭內也有不明的進帳，剛好在那個時點上，他也沒辦法作
    合理的說明云云 (見本院更 (二)審卷第51、52頁)，且被告
    丁○○於檢察官偵查時亦自承與法務部調查局訊問時相同之
    犯罪之自白，被告丁○○於調查局之訊問苟確非出於任意性
    ，又豈有於檢察官偵訊時仍作相同之犯罪自白，益見被告丁○○於調查局之訊問所為之犯罪自白應係在任意性下所為，
    具有證據能力，自得作為本案之證據。被告丁○○所為之非
    任意性自白抗辯，無非係卸責之詞，殊難憑採。
乙、實體部分：
一、訊據上訴人即被告丁○○供承係依據法令服務於國家機關而
    具有法定職務權限之職務公務員，有於擔任台北市稅捐稽徵
    處法務室行政救濟股稅務員時，負責承辦審查「冠儀公司」
    漏稅案之復查申請案等事實，惟矢口否認有何違背職務收受
    賄賂100萬元之犯行，辯稱：伊不知道冠儀公司提出供復查
    審查之相關資料係屬偽造，且伊僅係單純之承辦人員，沒有
    審議復查結果之權利，如果有疏失，亦僅行政疏失而已，並
    沒有故意違背職務之情形。而審議復查結果期間，伊有與乙○○見過二次面，是乙○○說有重要事要跟伊談，但伊沒有
    收受任何東西，第一次是她到辦公室找伊，談中古車市場事
    及稅捐之事，當時有另位會計師同行，第二次是在遠企公司
    ，約半小時後離去，他們是問伊是否願加入休閒運動俱樂部
    ，在該處不可能談公事，乙○○說伊有收受賄賂是不實在的
    。至扣案的錢都是伊親戚湊出來的，不是收受的賄款，伊沒
    有在車上看到100萬元，乙○○說有把錢留在伊車上也是不
    實在的云云；上訴人即被告丙○○供承因本件冠儀公司漏稅
    裁罰案件，為供復查申請案審查而提出之庫存量表、入庫單
    、盤點明細表、寄銷存貨表、協商備忘錄、切結書等表單係
    屬偽造，所涉偽造文書犯行並經判處罪刑確定，嗣為解決
    本件漏稅裁罰案件，曾交付同案被告甲○○1300萬元之事實
    ，惟矢口否認有何對於公務人員關於違背職務行為行賄之犯
    行，辯稱：84年底85年初甲○○同意幫忙處理冠儀公司稅務
    問題，伊因而拿1300萬元統包交予甲○○處理，但伊不知道
    他拿其中的錢去行賄云云，惟查：
(一)關於冠儀公司登記負責人及實際負責人暨相關人員之關係認
    定：
    被告丙○○為設於臺北市○○○路30號16樓芳聖公司之負責
    人，其妻陳秀蓮（已死亡）則係設於臺北市大安區○○○路
    ○段97號5樓冠儀公司之登記（名義）負責人，有公司執照及
    營利事業登記證在卷可憑，惟被告丙○○實際並係負責冠儀
    公司，此據被告丙○○於法務部調查局調查時供稱：冠儀公
    司實際負責人是我，有關冠儀公司營運策略，伊會和重要幹
    部討論，並綜合大家意見後作決定云云（見87年度偵字第23
    358號卷第183頁背面），參以本件冠儀公司漏稅案件之複查
    申請案等相關手續均由被告丙○○主導處理，足見被告丙○○係冠儀公司實際負責人；而同案被告陳美雲為芳聖公司之
    會計經理，83年間起，並兼辦冠儀公司之會計業務，亦據同
    案被告陳美雲於法務部調查局及偵查中坦承在卷（見88年度
    偵字863號卷第146頁背面、87年度偵字第23358號卷第38頁
    ），並據被告丙○○供述在卷；另同案被告甲○○、乙○○
    則分別為生活公司負責人及經理，此為同案被告甲○○、乙○○所是認，堪認屬實。
(二)冠儀公司自81年間起至82年10月31日止，因銷售貨物漏開統
    一發票及漏報銷售金額合計2億450萬9359元，經臺北市稅捐
    稽處於83年7月9日處分冠儀公司漏報銷售額，處罰鍰7157萬
    8200元，其另於營業事項發生時，應給與他人憑證而未給與
    ，處罰鍰1022萬5467元（合計8180萬3667元），此外並由財
    政部臺北市國稅局於同年 8月25日就受處分人冠儀公司辦理
    所得稅結算申報所得額，處罰鍰 752萬2000元（81年部分）
    ；又於同年12月14日就受處分人冠儀公司辦理所得稅結算申
    報所得額處罰鍰 116萬9600元（82年部分）等情，為被告丙○○所不爭執，並有臺北市稅捐稽徵處83年營處字第8307號
    處分書、財政部臺北國稅局處分書編號 00000000000號及處
    分書編號0000000000000號之處分書在卷可佐（見 87聲監字
    第1219號卷第 6、7、8頁）。而被告丙○○為降低冠儀公司
    所受裁罰之金額降至1000萬元以下，乃思以存貨寄存在下盤
    商處之方式，乃指示同案被告陳美雲先後偽造上揭庫存量表
    、入庫單、盤點明細表、寄銷存貨表、協商備忘錄、九洲、
    火鳳凰、泰源、元瑄、台北元瑄等5家公司切結書暨冠儀公
    司帳冊、清算後銷售明細表、寄放商品明細表、寄放商品收
    回明細表等表單，嗣並由同案被告陳美雲先於84年7月3日向
    臺北市稅捐稽徵處提出復查補充理由書時檢附供復查補充資
    料，繼於84年 9月15日再委由賴永吉會計師事務所向臺北市
    稅捐稽徵處提出第 4次復查補充理由書時檢附，冀圖減免稅
    捐處罰等情，此據被告丙○○及同案被告陳美雲供承在卷，
    並有該偽造之九洲等公司協商備忘錄 3份附於臺北市稅捐稽
    徵處冠儀公司違章案件 411案卷、84年7月3日提出之復查補
    充理由書、臺北市稅捐稽徵處函催補正及84年9月15日第4次
    復查補充理由書暨檢附之協商備忘錄等文件在卷可憑（見原
    審卷 (一)第97至99頁)，而被告丙○○與同案被告陳美雲所
    涉共犯連續偽造私文書、行使業務上登載不實文書、偽造署
    押及意圖不法之利益而偽造會計報表等罪，而經認有方法結
    果之牽連犯關係，從一重之連續行使偽造私文書罪處斷，並
    均經判處罪刑確定，有各該刑事判決書在卷可參，堪認本件
    冠儀公司因逃漏稅捐裁罰案件，為降低遭裁罰之金額，因而
    所提出之上揭表單均係偽造，應堪認定。
(三)被告丙○○為解決冠儀公司本件裁罰稅額過高之問題，因而
    與同案被告甲○○、乙○○等人協議，以1300萬元統包方式
    ，由同案被告甲○○代為解決冠儀公司之逃漏稅捐及處罰乙
    事，此為被告丙○○所不否認，依被告丙○○於調查局訊問
    時供稱：（問：你前述甲○○提議以1300萬元，處理前述冠
    儀公司漏稅案，究係何意？）伊當時的直覺係認為甲○○是
    要以1300萬元統包方式處理該案‧‧‧（問：依據87年8月5
    日晚上22時10分丙○○與甲○○通話內容，甲○○說：『無
    所謂啦，沒關係，我跟他講說，好，進我的帳號沒問題。因
    為他是說錢兌現了，我再通知他，他就馬上寫‧‧‧』你表
    示：『上面意思還不一定嘛！』甲○○稱：『沒有，他說應
    該沒問題』，上述通話中你指稱的『上面』係指何人？）當
    時伊認為甲○○指的係承辦冠儀公司漏稅案之承辦人的上級
    長官云云（見87年度偵字第23358號卷第74頁至第76頁）﹔
    嗣於原審法院審理時供稱：1300萬是因為一開始伊請甲○○
    幫忙時，伊有說1000萬的稅伊可以繳得起。他跟伊說稅要19
    00萬，伊就跟他說伊繳不起，1200萬伊繳得起，後來甲○○
    打電話來跟伊講要1300萬元，伊就答應了，1300萬元是統包
    云云（見原審卷（二）第13頁背面）﹔於本院前審審理時供
    承：甲○○說要幫伊解決事情，要透過王志雄立法委員等民
    意代表關說解決，在87年7月底的時候，乙○○說可能被裁
    罰之金額為1900萬元，伊有說這不是伊所能負擔得起，之後
    在87年8月5日甲○○打電話給伊，說稅捐的裁罰可以降到
    1300萬元解決，伊說好云云（見本院更（一）審卷第133頁
    ），核與同案被告乙○○於調查局訊問時供稱：今（87）年
    8月間，丁○○打電話到公司找伊並表示冠儀科技公司的案
    件已重新更正漏稅額簽報上去了，伊即把這個訊息告訴丙○○，丙○○表示他的預算是新台幣1300萬元，如果裁定在新
    台幣1300萬元以內，丙○○願意繳納，並把所餘之款項（繳
    納後1300萬元若有餘款）作為酬謝我們之用云云（見87年度
    偵字第23358號卷第56頁至第57頁背面）﹔同案被告甲○○
    於調查局訊問時則供稱：今（87）年8月間該案承辦稅務員
    丁○○向乙○○表示這個案子要送上去了，伊即囑乙○○向
    劉員打聽此部分應給付稅務機關若干金額，經乙○○一再試
    探，劉員表示核定之金額大約是不超過1500萬元，伊跟丙○○反應，他告訴乙○○此係可以接受之金額，經乙○○再去
    找丁○○，丁○○表示經初算裁罰之稅額大約在1300萬元以
    下，經伊再向廖董反映，廖董表示他可以接受，並分次匯款
    1300萬元並找合作金庫大安支庫（帳號0000000000000）活
    存帳戶中云云（見87偵字第23358號卷第14頁背面至第15頁
    ），另參酌卷附通訊監察作業報告摘要表中，同案被告甲○○於87年8月5日9時51分許向被告丙○○之妻陳秀蓮稱：「
    ．．．因為廖董我記得上次講說1300對不對，他要求比現在
    還高，所以今天我們小姐叫我一起去跟對方談了，就是照廖
    董這個價格敲定了。」、「．．．因為他（指丁○○）也是
    兩天他上面的叫他趕快送出去，我再不出面敲定的話，就得
    送了啦，他也擔心說ｏｋ，我照這講我會跟廖董簽一下這個
    金額的支票，因為他說叫我先看到那支票，兌現了以後，他
    再簽那個金額出去，你瞭解這個意思嗎，其實那個1300哦，
    中間還有．．．其實像一部分是要繳掉稅的嘛，其實就是我
    們統包給他，他有本事往下降，那就是他的本事啦，你瞭解
    意思嘛」（見87年度偵字第23358號卷第78至90頁）之內容
    相符，足見被告丙○○係以支付1300萬元『統包』之方式，
    而由同案被告甲○○出面解決冠儀公司之逃漏稅捐及處罰乙
    事，應堪認定。
(四)被告丙○○委由同案被告甲○○解決冠儀公司之逃漏稅捐及
    處罰，並配合提供偽造證明文件等資料，而經與同案被告甲○○等人達成以1300萬元統包之合意後，遂指示同案被告即
    公司會計陳美雲向芳聖企業公司財務部經理施餘芬領取1300
    萬元現金，並將該筆款項先後匯至同案被告甲○○之帳戶內
    等情，此據被告丙○○供承在卷，同案被告陳美雲先後於法
    務部調查局調查時、原審法院審理時及本院上訴審審理時均
    供稱：87年8、9月間，老闆丙○○要伊向芳聖企業公司財務
    部經理施餘芬拿取現金交付與甲○○及乙○○二人親收，伊
    知道老闆是要請甲○○處理稅務問題，像是復查能否通過之
    事，印象中是會計師賴永吉先通知伊核定下來了，金額已記
    不清了，小於伊交給乙○○的。交付的總金額伊不太確定，
    不過大約在1300萬元左右，伊印象中分為4、5次交付，每次
    交付都是在台北市○○○路30號16樓樓下1樓門口，都是由
    甲○○的財務經理乙○○來收取，有一、二次甲○○也一同
    前來云云（見87偵字第23358號卷第39頁、第146頁背面至第
    147頁、原審卷（二）第8頁背面、本院上訴卷89年9月6日審
    判筆錄），同案被告乙○○於法務部調查局訊問時及本院更
    （一）審審理時亦供稱：丙○○在伊去芳聖公司向他報告已
    經由丁○○簽上去之後約一個星期左右，丙○○有依約定分
    數次陸續將新台幣1300萬元以現金（分幾次、每次給若干，
    伊現在不記得）由陳美雲支付給伊，伊把大多數的錢存入甲○○個人在合作金庫大安支庫的帳戶中云云（見87年度偵字
    第23358號卷第56頁至第57頁背面、本院更（一）審卷第35
    頁）﹔另同案被告甲○○亦於法務部調查局訊問時供稱：丙○○表示可以接受1300萬元這個金額，並分次匯款1300萬元
    至伊所有之合作金庫大安支庫（帳號0000000000 000）之活
    存帳戶中云云（見偵字第23358號卷第14頁背面至第15頁）
    ，足見被告丙○○確有於罰款核定後依約指示會計陳美雲提
    領1300萬元交付於同案被告甲○○、乙○○，並由同案被告
    乙○○匯入甲○○在合作金庫大安支庫個人帳戶內無訛。
(五)被告丙○○雖辯稱甲○○同意幫伊處理冠儀公司稅務問題，
    伊因而拿1300萬元統包交予他處理，伊不知道他有拿其中的
    錢去行賄云云，惟查：同案被告甲○○、乙○○、陳美雲等
    人為解決冠儀公司之逃漏稅捐及處罰乙事，以求降低處罰之
    金額，因而基於對於公務人員行賄之犯意聯絡，由同案被告
    陳美雲依被告丙○○指示先後提領計1300萬元交予同案被告
    乙○○、甲○○，再由同案被告甲○○、乙○○負責向被告
    丁○○為期約、行賄（即由同案被告乙○○於87年10月13日
    依同案被告甲○○指示，與被告丁○○相約在臺灣省合作金
    庫大安支庫前，自同案被告甲○○帳戶內提領 100萬元現金
    後，交付 100萬元予被告丁○○，此部分並詳後述），另匯
    回 600萬元予被告丙○○所經營之太通公司帳戶內，由被告
    丙○○自行繳納罰鍰，其餘 600萬元則由同案被告甲○○、
    乙○○等人朋分花用等情，此據同案被告乙○○於法務部調
    查局供稱：丙○○在伊去芳聖公司向他報告本件已經由丁○○簽上去之後約一個星期（詳細時間伊不記得），丙○○有
    依約定分數次由陳美雲陸續將新台幣1300萬元以現金支付給
    伊，伊把大多數的錢存入甲○○在合作金庫大安支庫的帳戶
    中，後來陳美雲有打電話告訴伊已經收到裁定書了，連本稅
    及罰緩共計約新台幣600萬元，因此伊依陳美雲之要求將先
    前交付給我們的新台幣1300萬元從合作金庫大安支庫甲○○
    帳戶提出轉匯至安泰銀行敦化分行太通科技的帳號，由芳聖
    公司自行去繳款，而剩下的新台幣 700萬元則由伊、甲○○
    各得新台幣300萬元，丁○○則得新台幣100萬元，伊記得是
    伊把新台幣 600萬元匯回給芳聖公司的一個星期後的某一天
    下午，伊和丁○○約在合作金庫大安支庫碰面，由伊自甲○○的帳戶中提領了新台幣 100萬元之後，便在櫃臺旁欲將新
    台幣 100萬元交給丁○○，但丁○○並沒有拿，然後我和丁○○便一起離開合作金庫大安支庫，由丁○○駕駛渠自有之
    轎車送我回公司，我下車時就把剛從合作金庫大安支庫提領
    的新台幣 100萬元（係以合作金庫的紙袋包裹的）留在車上
    ，然後伊即回公司，截至目前為止，丁○○並未將新台幣10
    0萬元交還給伊云云（見87年度偵字第23358號卷第56頁至第
    57頁背面），嗣於偵查時復供稱：甲○○提起丙○○說如果
    裁下的錢，在1300萬元內，剩餘的錢就酬謝我們，指伊、甲○○還有丁○○，之後陳美雲有分幾次交付現金給我們，伊
    與甲○○二人金額共1300萬元，一部份在銀行甲○○帳戶內
    ，一部分他拿去買美金。‧‧‧大概在87年 9月底10月初稅
    款裁罰下來，金額約500多萬，之後陳美雲有請伊匯600萬元
    給她繳稅款，伊便從合庫甲○○帳戶領出來，受款人為太通
    科技有限公司，這是陳美雲叫伊匯到這家公司，日期是87年
    10 月2日。後來甲○○覺得伊對此案很辛苦，也讓他很有面
    子，之前說要給我100萬元，又說要給我300萬元，後來給20
    0萬元，為二張支票，一張150萬元，另一張為50萬元，均已
    兌現，150萬元伊拿去還房屋貸款，另 50萬元在中興銀行東
    臺北分行戶頭內，剩下100萬元。甲○○在電話中叫伊領100
    萬元給丁○○，伊跟丁○○聯絡，約一星期左右之後，丁○○就打電話到伊公司說明天下午他有空，我們就約在合庫大
    安支庫那邊碰面，當天下午 2點半（日期伊不太記得了，但
    從伊取款日期可查出），伊領完錢後，原本在合庫內要交給
    他，他不要，不接受，他說伊拿著就好，他則開車送伊回公
    司，伊坐右前座，下車時就將 100萬元留在座位腳踏處，這
    100萬元以 10萬元為一捆，放在合庫給我之土黃色之牛皮紙
    袋內，伊下車就走了云云（見87年度偵字第23358號卷第187
    頁背面至第 190頁背面）；嗣於原審法院審理時供稱：伊確
    實有放 100萬元在丁○○之車上云云（見原審卷（二）卷第
    76頁）；於本院更（一）審供稱：冠儀公司繳稅後，甲○○
    告訴伊要給丁○○壹佰萬元，伊領完錢當天要給丁○○，但
    他不要，伊就把錢放在車內云云（見本院更 (一)審89年9月
    6日審判筆錄）；而被告丁○○前於調查局訊問時亦供承：
    伊確實因處理冠儀科技有限公司漏稅案，收受乙○○交付予
    伊之新臺幣 100萬元，‧‧‧乙○○約伊在13日（87年10月
    13 日）下午2點左右在合作金庫大安支庫碰面，伊記得當天
    伊是開車前往，伊和乙○○是在合作金庫大安支庫內碰面，
    乙○○提領了10 0萬元現金欲交給伊，但是伊當時並沒有收
    ，後來伊和乙○○一起離開合作金庫大安支庫，由伊開車送
    乙○○回她辦公室，乙○○下車時將該 100萬元遺留在車上
    ，她就離開了，伊則直接開車回桃園住所，到家後伊將該10
    0 萬元從車上取出來藏於伊的臥室梳粧台下，到了14日早上
    伊由該100萬中取出 20萬元交予我太太鄭美雪囑咐她將該20
    萬元分別存入伊兒子、女兒在桃園六支局的帳戶，至於剩餘
    的80萬元伊則仍藏於以房內之梳粧台下云云（見87偵字第23
    358號卷第227頁）；同案被告甲○○於調查局訊問時供稱：
    本案稅額問題經乙○○再去找丁○○，丁○○表示經初算裁
    罰之稅額大約在1300萬元以下，經伊再向廖董（丙○○）反
    映，廖董表示他可以接受，並分次匯款1300萬元至伊所有設
    於合作金庫大安支庫（帳號000000 0000000）之活存帳戶中
    ，後來丁○○表示經總務單位核定連同裁罰之金額，總給付
    予他700萬元。而最後裁罰之金額為588萬元，廖董表示他們
    要自己繳納稅款，我們又寄回該筆金額予廖董公司，剩下11
    3 萬元要給丁○○之部分，經丁○○來電此部分即由乙○○
    負責處理給付予他該筆費用之事務，至於帳戶中原來1300萬
    元扣除前述700萬元後，尚剩600萬元，乙○○問伊如何處理
    ，伊認為在這件事情處理過程中，伊並沒有出很多力，多請
    乙○○幫忙，因此伊即決定要給乙○○ 300萬元，目前已給
    付他200萬元，100萬元伊捐給靈鷲山基金會，剩下 200萬元
    伊答應要給伊姐姐云云（見87偵字第233 58號卷第14頁背面
    至第15頁），於偵查中復供稱：之前丁○○說稅額可能是70
    0萬元，核下來為500多萬元，所以差額 100萬元左右就給丁○○云云（見同上偵查卷第 195頁背面），此外並有匯款申
    請書影本、取款憑條影本、甲○○所有之臺灣省合作金庫支
    票簿存根影本等在卷可參（見同上偵查卷第17至19頁、61、
    62頁），足見同案被告甲○○同意協助被告丙○○處理冠儀
    公司之漏稅問題後，隨即指示同案被告乙○○多次與承辦人
    員即被告丁○○接觸溝通該稅務案件，經同案被告甲○○、
    乙○○大力要求被告丁○○降低裁罰金額，且暗示將給予好
    處，並談及將連同稅額、裁罰以 700萬元統包給被告丁○○
    ，即除去稅額外，其餘即歸被告丁○○所有，而為期約行賄
    之行為，嗣經同案被告甲○○告知被告丙○○後，雙方就13
    00萬元之數額達成合意，被告丙○○遂指示同案被告陳美雲
    交付1300萬元予同案被告甲○○、乙○○，嗣則由同案被告
    乙○○再匯回 600萬元予被告丙○○所經營之太通公司帳戶
    內，由被告丙○○自行繳納裁罰之罰鍰，同案被告甲○○復
    另指示同案被告乙○○交付賄賂 100萬元予被告丁○○收受
    ，餘款600萬元則由其及乙○○各分得 400萬元及200萬元（
    原擬給付乙○○300萬元，目前已給付200萬元），其等因而
    對被告丁○○為期約行賄之犯行至明，而同案被告甲○○、
    乙○○、陳美雲並因所涉共同對於依據法令從事公務之人員
    ，關於違背職務之行為，交付賄賂等罪，均經判處罪刑確定
    ，有各該刑事判決書在卷可參，堪認本件被告丙○○為解決
    冠儀公司因逃漏稅捐裁罰案件，而由同案被告陳美雲交付予
    同案被告甲○○、乙○○之1300萬元，嗣則作為逃漏稅捐罰
    款與渠等酬勞及行賄承辦人員之款項。至被告丁○○雖辯稱
    並未收到100萬元之賄款云云，惟查被告丁○○如何因處理
    冠儀科技有限公司漏稅案，而與同案被告乙○○相約於合作
    金庫大安支庫內碰面，經同案被告乙○○當場提領100萬元
    裝於牛皮紙袋後，其雖未當場收受，惟同案被告乙○○將該
    裝有現金之牛皮紙袋置於其所駕駛之車輛右前座之左踏板處
    ，經被告丁○○發現後，仍將該筆現金100萬元攜回家裡，
    除將部份錢匯入其兒子劉聖琦及女兒劉欣怡之帳戶內，部分
    錢則存於定存，餘30萬元則擺在家中等情，業據被告丁○○
    於調查局訊問時及偵查中供承在卷，依被告丁○○於法務部
    調查局訊問時供承：伊確實因處理冠儀科技有限公司漏稅案
    ，收受乙○○交付予伊之新臺幣100萬元，大約在87年10月
    初，乙○○曾打電話給伊表示為了冠儀公司漏稅案要約伊見
    面，當面謝謝伊，伊當時以工作繁忙推託乙○○之邀約，但
    是乙○○一直打電話找伊，並且留電話要伊打電話給她，大
    約是在87年10月13日左右，伊打電話給乙○○問她找伊什麼
    事，乙○○表示約伊在13日下午2點左右在合作金庫大安支
    庫碰面，伊記得當天伊是開車前往，伊和乙○○是在合作金
    庫，乙○○提領了10 0萬元現金欲交給伊，但是伊當時並沒
    有收，後來伊和乙○○一起離開合作金庫大安支庫，由伊開
    車送乙○○回她辦公室，乙○○下車時將該 100萬元遺留在
    車上，她就離開了，然後伊就直接開車回桃園住所，到家後
    伊則將該 100萬元從車上取出來藏於伊的臥室梳粧台下，14
    日早上伊由該 100萬中取出20萬元交予伊太太鄭美雪囑咐她
    將該20萬元分別存入伊兒子、女兒在桃園六支局的帳戶，至
    於剩餘的80萬元伊則仍藏於以房內之梳粧台下。後來該筆80
    萬元之現金，伊再將其中30萬元以伊太太鄭美雲名義在桃園
    龜山鄉農會購買定存，另20萬元存在伊太太鄭美雲於桃園龜
    山鄉農會帳戶中，只餘30萬現金擺在伊臥室梳粧台下，伊願
    意將該100萬元現金全數繳出云云（見87年度偵字第23358號
    卷第227頁、第229頁）；嗣於偵查中亦供承確有自同案被告
    乙○○處收受100萬元之事實，並供稱：87年10月13日下午2
    時許，伊跟乙○○約在北市合作金庫大安支庫碰面，伊開車
    前往（LH－1727號自小客車，車身為深藍色），‧‧‧他（
    乙○○）領了100萬元之後，有叫伊過去看，他就將裝錢在
    銀行給的牛皮紙袋，他要給伊，但伊考慮要拿否，就又拿給
    他，伊沒有當場收下那些錢，之後伊開車載乙○○一起回他
    辦公室前，他下車後，伊才發現，他將錢連同紙袋留在右前
    座之左踏板處‧‧‧，伊開車回家後，就用報紙將錢包住放
    在家裏，伊一時貪念將之佔為己有，在第二天上班前，伊拿
    了20萬元交伊太太鄭美雪將錢放在伊兒子劉聖琦、女兒劉欣
    怡之帳戶內，其餘的錢暫時放在家中，後來又交待伊太太拿
    30萬元放存定存，約一星期時間，存在龜山鄉農會內，20萬
    存在伊太太在龜山鄉農會帳戶內，餘30萬元就擺在家中云云
    （見 87年度偵字第23358號卷第255至257頁），此核與同案
    被告乙○○、甲○○上揭供述大致相符，復有被告丁○○之
    兒女劉聖琦、劉欣怡郵政存簿儲金儲金簿影本、妻鄭美雪之
    桃園縣龜山鄉農會活期存款存摺及存本取息儲蓄存款存單影
    本、合作金庫取款憑條影本及照片 3幀等復卷可憑（見87年
    度偵字第 23358號卷第296頁、第290頁、第303頁、第304頁
    ），且被告於偵查中業已交出所收受之 100萬元，此亦有臺
    灣臺北地方法院檢察署贓證物款收據可憑（見同上偵查卷第
    342 頁），並有通訊監察錄音帶、譯文，及自被告丁○○住
    處、桃園縣龜山鄉農會、桃園六支郵局起出之賄款共計 100
    萬元及如附表貳所示之物扣案可資佐證，足認被告丁○○確
    有於87年10月13日收受乙○○上開 100萬元之事實，至同案
    被告乙○○所供伊在車上欲交付 100萬元時，被告丁○○說
    不要，顯係惺惺作態，尚非真心拒絕，而同案被告甲○○所
    供 100萬元純為感謝丁○○之協助而致贈，非違背職務之對
    價，被告丁○○嗣後雖否認有收受乙○○交付之 100萬元款
    項，並辯稱調查局所扣案之 100萬元，都是伊向親友湊出來
    的云云，要係為彼此脫罪之遁詞，均無足採，被告丁○○確
    有收受該筆 100萬元之賄款甚明。而被告丙○○雖以上揭情
    詞置辯，惟查本件冠儀公司原遭裁罰之罰鍰金額高達9049萬
    5267元，被告丙○○為求降低冠儀公司所受裁罰之金額降至
    1000萬元以下，乃指示同案被告陳美雲先後偽造上揭庫存量
    表、入庫單、盤點明細表、寄銷存貨表、協商備忘錄、九洲
    、火鳳凰、泰源、元瑄、台北元瑄等 5家公司切結書暨冠儀
    公司帳冊、清算後銷售明細表、寄放商品明細表、寄放商品
    收回明細表等表單，嗣並提出於臺北市稅捐稽徵處，冀圖以
    虛偽存貨寄存下盤商之方式以達減免稅捐處罰之目的，此均
    已如上述，惟迄至87年間，本件冠儀公司之稅額問題仍一直
    久懸不決，而以本件冠儀公司原遭裁罰之罰鍰金額高達 9仟
    餘萬元，被告丙○○先後提出偽造之上揭證明文件，冀圖以
    虛偽存貨寄存下盤商之方式，已達降低罰鍰金額之目的，惟
    均未獲承辦之被告丁○○所採信，嗣被告丙○○委請同案被
    告甲○○代為解決冠儀公司之逃漏稅捐及處罰，而經同案被
    告甲○○、乙○○與被告丁○○接觸溝通結果，本件冠儀公
    司所須繳納之稅額及裁罰金額可降至約6、7百萬元，茲查以
    本件冠儀公司原遭裁罰之金額高達9仟餘萬元，被告丙○○
    先後據以申請復查之文件復均未獲採信，嗣被告丙○○因而
    委由同案被告甲○○代為與承辦人員即被告丁○○溝通處理
    本件冠儀公司逃漏稅事宜，已堪認被告丙○○非無欲以行賄
    方式達到降低裁罰金額之目的，嗣本件關於冠儀公司之逃漏
    稅事宜，竟僅須以 1300萬元即得解決原高達9仟餘萬元之金
    額，是被告丙○○對其以1300萬元統包於同案被告甲○○，
    對於該款之支付範圍，係包括繳納冠儀公司之逃漏稅捐及處
    罰款項、同案被告甲○○、乙○○等之酬勞及行賄稅務人員
    等內容，應為其所得預見，此被告丙○○於原審法院審理時
    業已坦承行賄之犯行在卷（見原審卷 (二) 第76頁背面），
    至嗣實際繳納罰鍰數額、酬勞同案被告甲○○、乙○○之金
    額及交付被告丁○○之賄賂金額各若干，則依同案被告甲○○、乙○○與被告丁○○等人間之協議，被告丙○○於事前
    或事後雖未確知，惟行賄金額既在統包金額內，自不影響其
    行賄罪責，難謂被告丙○○交付之1300萬元，起因於同案被
    告甲○○之提議，被告丙○○處於被動交付，暨被告丙○○
    事後未確切知悉1300萬元之用途及資金流向，即認被告丙○○主觀上並未存有任何不法行賄之犯意。而被告丙○○所交
    付1300萬元，除匯回600萬元予丙○○所經營之太通公司帳
    戶內，由被告丙○○繳納罰鍰，另外確有交付賄賂100萬元
    給被告丁○○，餘款則由同案被告甲○○、乙○○朋分花用
    ，被告丙○○支付1300萬元『統包』方式，而由同案被告甲○○等人出面對承辦人員即被告丁○○為期約行賄，被告丙○○自應共負其責。
(六)被告丁○○自68年起即任職於臺北市稅捐稽徵處，並從80年
    間起在臺北市稅捐稽徵處法務室行政救濟股擔任稅務員，承
    辦納稅義務人對於核定稅捐處分不服之申請復查案件，此據
    被告丁○○供承在卷，則被告丁○○依法應就申請人所為申
    請復查案件為實體調查，再擬具復查報告書交付復查審議委
    員會決議，為依據法令服務於國家機關而具有法定職務權限
    之職務公務員。被告丁○○承辦本件冠儀公司逃漏稅捐復查
    案件，其雖辯稱：伊不知道冠儀公司提出供復查審查之相關
    資料係屬偽造，且伊僅係單純之承辦人員，沒有審議復查結
    果之權利，且就復查案件僅係規定得為實體調查，並非應為
    實體調查，而如果有疏失，亦僅行政疏失而已，並沒有故意
    違背職務之情形云云，惟查：
  (1)冠儀公司於84年7月3日復查補充理由書檢附提出協商備忘錄
    （見原審卷 (一) 第97頁、第98頁），經臺北市稅捐稽徵處
    於84年9月7日函催補正寄存在外存貨具體事證憑核（見原審
    卷 (一) 第99頁），冠儀公司乃於84年8月15日第4次提出復
    查補充理由書，檢陳協商備忘錄（九洲、泰源、火鳳凰）、
    經銷商所提供之不動產設定抵押權或開立之票據影本、81、
    82  年度之庫存表等寄存在外存貨憑證，然仍不為被告丁○○所採信，而於84年9月30日擬具復查報告書擬維持原核定
    及原處分（均見外放臺北市稅捐稽徵處卷宗），足見被告丁○○「明知」冠儀公司所提協商備忘錄等文件內容係虛偽不
    實甚明。嗣冠儀公司於84年10月2日第5次復查補充理由書（
    見原審卷 (一)第100頁），暨於84年12月4日第6次復查補充
    理由書提出之公司清算核准函影本、清算期間系爭標的之銷
    售額與稅額申報書及營業稅繳款書影本各乙份，仍主張寄銷
    行為（均見外放臺北市稅捐稽徵處卷宗），但仍不為被告丁○○所採信，另被告丁○○於調查局訊問時供稱：大約在84
    年底85年初，詳細時間伊不記得了，陳美雲介紹乙○○給伊
    認識，並表示冠儀公司漏稅案改由乙○○小姐負責，伊並由
    乙○○介紹而認識甲○○，並向乙○○、甲○○表示本案之
    爭執在於所主張之寄存，提出之證明資料不充分，最起碼要
    有貨品去與回的相關資料以供查證，或者是其它有利之證明
    云云，被告丙○○乃據此提示會計陳美雲於85年11月11日前
    某日偽造5家公司切結書，內載冠儀公司將商品寄放在上開5
    家公司內，該廠商僅係代為保管該商品等不實內容，並偽造
    冠儀公司存貨分類帳、庫存，盤點明細表、清算後銷售明細
    表、寄放商品明細表、寄放商品收回庫存表明細表、庫存表
    等會計報表帳簿資料入庫單，經由同案被告陳美雲提交予台
    北市稅捐稽徵處，作為復查之補充資料，可見冠儀公司所補
    提上開切結書、帳冊明細表等文件均係配合被告丁○○之提
    示而提出，被告丁○○對於冠儀公司所補提上開切結書、帳
    冊明細表等文件內容係虛偽不實自屬「明知」，且按行政機
    關作成行政處分，原應先行調查認定事實，再正確適用相關
    法令以為之（參照最高行政法院91年度判字第2300號判決意
    旨），又稅捐稽徵法第30條規定稅捐稽徵機關於查明課稅資
    料時，得行使調查權；而「租稅稽徵程序，稅捐稽徵機關雖
    依職權調查原則而進行，惟有關課稅要件事實，多發生於納
    稅義務人所得支配之範圍，稅捐機關掌握困難，為貫徹公平
    合法課稅之目的，因而課納稅義務人申報協力義務。」，亦
    有司法院釋字第537號解釋在案。另同法第46條第1項：「拒
    絕稅捐稽徵機關或財政部賦稅署指定之調查人員調查，或拒
    不提示有關課稅資料、文件者，處新台幣．．．」，第 2項
    ：「納稅義務人經稅捐稽徵機關或財政部賦稅署指定之調查
    人員通知到達備詢，納稅義務人本人或受委任之合法代理人
    ，如無正當理由而拒不到達備詢者，處新台幣．．．」，則
    係規定依第30條規定有接受調查義務之人拒絕調查或提示有
    關課稅資料、文件或無理由不到場備詢者之罰則（參照最高
    行政法院 90年度判字第120號判決意旨）。再者，依證人謝
    鳳珠所提出之行政救濟作業規範（見 87偵字第23358號卷第
    126至130頁），在實體審查之事實認定部分，除依稽核報告
    （會審報告）所載內容及納稅義務人或關係人之說明書或談
    話筆錄加以認定外；於復查案審查時對於申請人所主張之事
    實亦應本諸職權，就其提出與獲案違章憑證及其他相關事證
    詳予審酌，不論對申請人有利或不利部分，均應於複查報告
    內加以記載，俾供複查委員會審議，始為正辦，可見對於復
    查案有關事實之認定仍須作實體審查。本件被告丁○○既明
    知冠儀公司於85年11月11日補提之上開協商備忘錄、元瑄公
    司、九洲公司、臺北元瑄公司、泰源公司、火鳳凰公司等 5
    家公司出具之切結書之內容均虛偽不實，及該公司之帳冊、
    入庫單、清算後銷售明細表、寄放商品明細表、寄放商品收
    回明細表、庫存表之內容均有與事實不符，業如前述，對此
    一特定個案申報異常之狀況，自應本諸職權開始進行進一步
    瞭解，亦即應進行相關之函查、調卷、調閱相關資料、通知
    納稅義務人或上開廠商或其他關係人提示有關資料、文件到
    場備詢制作訪談筆錄或其他調查作為，加以查明，進而憑以
    認定事實，此被告丁○○於偵查中亦供稱：冠儀公司提出之
    資料內容在84年9月30日前伊並不採納，所以84年9月30日就
    擬具復查報告書，認為他們所提之資料不足採信，應維持原
    處分，如果現在伊來判斷的話，會質疑資料有可疑之地方，
    因為當時沒有向切結書內之廠商查證，原則上有可疑逃漏稅
    時，臺北市內之廠商會用公函請他們帶資料來說明，如是外
    縣市之廠商，就要委託相關稅捐處代為查證云云（見87年度
    偵字第23358號卷偵卷第 255至257頁），被告丁○○亦不諱
    言應進行查證而為實質審查，詎其竟違背職務而未加以查證
    ，並於87年7月2日提出復查報告書，變更原審查核定之違章
    內容，擬撤銷原處分，將原核定補徵稅款改為 98萬454元，
    將原漏稅額處7倍罰鍰部分，改為依所漏稅額處5倍罰鍰，計
     294萬1300元（後經法務室第一股股長謝鳳珠發覺此數字有
    異，更正為 490萬2200元），並提請復查委員會討論。該復
    查委員會於87年 7月16日決議時，已點出「．．．請就歷次
    復查理由再查明是否屬實並敘明具體意見後再提會審議．．
    ．」等語，即表明應作實質審查而被告丁○○並未確實查證
    ，此有復查報告書可據，嗣被告丁○○復未依照復查委員會
    決議之內容就歷次復查理由再加以查明，旋即於同年 8月13
    日以相同結論提請復查委員會審議，被告丁○○顯然違背其
    職務要求未加以查證，應堪認定。
  (2)被告丁○○自83年間起，被告丙○○為冠儀公司申請復查以
    來，所提出之資料均為被告丁○○所不採，冠儀公司於84年
    7月3日、84年 9月15日提出協商備忘錄（九洲、泰源、火鳳
    凰）、經銷商所提供之不動產設定抵押權或開立之票據影本
    及81、82年度之庫存表，仍為被告丁○○所不採，並於84年
    9 月30日擬維持原核定及原處分，因當時審核員林忠勇向丁○○表示有立委關切後，丁○○知悉維持原處分而提會討論
    是無法通過，而該如何簽擬復查報告書，此時被告丁○○心
    中即一直相當猶豫而擱置等情，此據被告丁○○於偵查中供
    述在卷（見87年度偵字第23358號卷偵卷第243頁背面至第24
    5頁），至87年7月2日，被告丁○○明知元瑄等5家公司之切
    結書，及冠儀公司之帳冊、入庫單、清算後銷售明細表、寄
    放商品明細表、寄放商品收回明細表、庫存表等資料不實，
    詎仍不經查證，逕依冠儀公司於85年11月15日所提出之補充
    理由書為依據，同意冠儀公司所主張之寄存理由，依申請人
    自上開火鳳凰等五家廠商分別於82年10月13日、15日、19日
    、20日、23日收回系爭標的之入庫單、庫存表重新核算結果
    ，擬認定申請人（不含稅）漏開統一發票並漏報之銷售額為
    00000000元；原科處罰鍰部分，擬更正為改按申請人所漏稅
    額處9804 54元（計算公式：00000000 x 5% = 980454）3倍
    罰鍰，計 0000000元（計至百元為止），（後經法務室第一
    股股長謝鳳珠發覺此數字有異，更正為 490萬2200元），並
    簽擬提請複查審議委員會討論，經該委員會決議駁回，命再
    查明複查理由是否屬實並敘明具體意見，其後被告丁○○並
    未依照復查審議委員會決議之內容就歷次復查理由再加以查
    明，於同年 8月13日再以相同結論提請復查委員會審議，竟
    於同年9月3日第33次復查委員會議決通過，依復查員丁○○
    核簽意見准予撤銷行為及核減漏報之銷售額。臺北市稅捐稽
    徵處嗣於87年 9月21日以北市稽法乙字第8710787500號復查
    決定書決定：「原核定補徵稅額更正為 98萬454元，原罰鍰
    處分關於按申請人冠儀公司未依規定給與他人憑證之總額處
    5% 罰鍰部分撤銷，另關於按申請人所漏稅額處7倍罰鍰部分
    ，並予更正改按申請人所漏稅額處5倍罰鍰，計490萬2200元
    」，有復查補充理由書、復查報告書、復查審議委員會審議
    紀錄、臺北市稅捐稽徵處復查決定書等件足佐（均見外放臺
    北市稅捐稽徵處冠儀公司違章案卷宗）。顯見被告丁○○係
    在「明知」冠儀公司所提之資料係屬偽造，而故意違背其職
    務要求未加以查證，並違法降低裁罰金額，亦堪認定。被告
    丁○○雖另辯稱縱有疏失亦僅係行政疏失，並非故意違背職
    務，且伊並無最後審核權限，既經審議委員會通過，表示即
    無弊端云云。惟查：被告丁○○多次或在辦公室，或在遠企
    38樓與同案被告甲○○、乙○○等接觸談及該稅務案件，經
    同案被告甲○○、乙○○要求降低稅額，並談及將連同稅額
    、裁罰以700萬元統包給被告丁○○，即除去稅額外，其餘
    即歸被告丁○○所有等情，均已如前述，並經被告丁○○於
    偵查中坦承：「在今（87年）7月底、8月初遠企38樓時，甲○○有表示要給伊部分含稅及裁罰是700萬元，也就是扣掉
    稅及罰款之部分，其餘之錢要給伊。」不諱在案，且自83年
    間被告丙○○為冠儀公司申請復查以來，被告丙○○所提主
    張寄銷之資料均不為被告丁○○所採信，被告丁○○於偵查
    中亦供承：審查有可疑之處，應該向切結書內廠商為查證。
    84年 9月30日伊仍維持原核定處分，但因當時審核員林忠勇
    向伊表示有立委關切後，伊知道維持原處分提會討論是無法
    通過的，而該如何簽擬復查報告書，伊心中一直相當猶豫，
    而拖到今年（87年）初法務室主任蘇穗鵬要伊儘快簽結，所
    以伊才依乙○○85年11月15日所提出之補充理由書為依據，
    同意冠儀公司所主張之寄存理由，簽擬復查報告書提審查會
    審查，而本案遭退回後，因為甲○○向伊打包票，伊才敢在
    87年 8月間再提出交付復查報告書提會審議云云（見87偵字
    第23358  號卷第243頁至第245頁、第257頁），被告丁○○
    顯然就其所提出之復查報告書係屬違背職務且有圖利特定之
    人之情，知之甚明，且以被告丁○○自68年即在稅務機關服
    務，對於稅務方面之了解及應如何調查知之甚詳，雖對於被
    告丙○○所提之資料正確性有所懷疑，惟仍在幾乎未為任何
    調查下，即完全依冠儀公司而於87年7月2日所提之資料提出
    復查報告，撤銷原處分而改為核定補徵稅額 98萬454元，將
    原漏稅額處7倍罰鍰部分，改為依所漏稅額處5倍罰鍰，計29
     4萬1300元（後經法務室第一股股長謝鳳珠發覺此數字有異
    ，更正為 490萬2200元），並提請復查審議委員會討論，經
    該委員會決議駁回，命再查明復查理由是否屬實並敘明具體
    意見，其後被告丁○○仍未依照復查審議委員會決議之內容
    就歷次復查理由再加以查明，於同年 8月13日再以相同結論
    提請復查委員會審議，而冠儀公司所提之資料係被告丙○○
    、陳美雲所偽造，非真有寄銷或寄放之情形，已如前述；證
    人即臺北市稅捐稽徵處法務室行政救濟股股長謝鳳珠於法務
    部調查局時亦證稱：伊有看過本案歷次提出之補充報告，但
    案情事實部分之查證係屬復查員之職責，該員應負實體之審
    查，並必須詳為審查云云（見87偵字第23358號卷第125頁）
    ，嗣於本院上訴審審理時到庭具結證稱：丁○○提出這個案
    子時，伊感覺較複雜，當初他提出來要審議，伊改為討論。
    討論的意思是案子較複雜請覆查會多做討論，一般複查人員
    收到該案必須先就程序上為審查，如期限、受罰人，事實審
    查是就受罰人所提出之事證去審查，．．．查證過程復查員
    主要對其理由事證去印證．．．以公文書去查證，比如向提
    出資料者或向對方（轄區）之稅捐機關查證，或以內部電腦
    查證，基本上不可以不經查證就以所提出之資料做審議。本
    件資料有無查證伊不確知，．．．這是復查員必須去查的云
    云（見本院上訴卷89年8月4日訊問筆錄），證人即臺北市稅
    捐稽徵處法務室主任蘇穗鵬於法務部調查局訊問時證稱：依
    規定丁○○應對申請人所提出之資料進行查核，以了解資料
    是否屬實再簽擬復查報告書，本案伊不同意丁○○的意見，
    所以簽註了2個意見，並提復查委員會討論，而此次復查委
    員會過半數同意，所以通過丁○○所擬意見，撤銷行為罰並
    核減漏報之銷售額等語（見87偵字第23358號卷第132頁），
    嗣於本院上訴審審理時具結證稱：本案第一次被退回後，伊
    有要復查員審議資料是否實在，然後再做一份交查報告提出
    來，因本案金額很大且簽了很多意見。所有資料丁○○都要
    審核，要查核過才可以採信，查核的方式可以發函，或是以
    電話訊問，調查方式由復查員自己決定。本案也沒有電話紀
    錄，如果有丁○○在復查報告會說明有電查云云（見本院上
    訴卷89年8月4日訊問筆錄），證人即曾任臺北市稅捐稽徵處
    副處長陳文宗於偵查時證稱：由復查委員就法務室所陳報之
    案件提出報告，就徵詢各位委員之意見，如委員沒有反對意
    見就通過，如有反對者，反對之委員須提出他的看法，再經
    各位委員討論、表示意見，如意見趨於一致即通過；如調查
    不充分則退請法務科重行調查云云（88偵字863號卷第135頁
    背面至第 136頁），再參諸上開最高行政法院判決意旨及卷
    附行政救濟作業規範（見 87偵字第23358號卷第126至130頁
    ），足見被告丁○○就冠儀公司申請復查所提之資料，即應
    作實體之調查，而依其情形，向相關之主管機關調查冠儀公
    司所提出之 5家公司資料，並進而查詢有無冠儀公司所稱之
    寄貨情形並無何困難，詎被告丁○○卻無任何查核之動作，
    逕以申請復查者所提供資料，即予採認，且就相同之資料，
    始則完全不予採信，嗣則未加調查求證即逕予採信，顯然被
    告丁○○有故意違背其職務之行為以達降低冠儀公司裁罰金
    額之目的甚明。而復查審議委員會僅作書面審查，實體部分
    完全照復查員所提之報告，而採信申請人冠儀公司所提復查
    理由即寄貨在 5家廠商處之理由，則被告丁○○雖未參與該
    復查審議委員會，而無決議之權限，然被告丁○○所為之調
    查及提出復查審議委員會之書面資料，顯具有關鍵之地位，
    而足以左右復查決議之結果，果於同年9月3日第33次復查委
    員會即決議通過被告丁○○所提之建議，則被告丁○○經甲○○提出前開700萬元統包之條件，在有相當之合理懷疑足
    認冠儀公司所提之資料係屬偽造，即應調查該資料是否正確
    ，竟仍違背其職務要求，故意不予調查，而逕依冠儀公司所
    提之復查資料，事後並收受甲○○及乙○○所交付之100萬
    元，被告丁○○所為，已非普通之行政疏失可言，被告丁○○所辯非違背職務，僅係行政疏失云云，要係事後卸責之詞
    ，不足採信。是其上開所辯，要均屬推諉責任之飾詞，洵無
    可採。又申請復查者所提出之資料，須由復查員為實體查核
    ，復查審議委員會僅作書面調查已如前述，被告辯稱既經審
    議委員會通過，表示即無弊端，亦係推諉責任之飾詞，洵無
    可採。至於所辯證人謝鳳珠、蘇穗鵬本於監督職責，疏未具
    體指正，而其僅依預先印製完成之例稿，載敘移請復查委員
    會核議，並無違法云云，惟尚無證據證明謝鳳珠、蘇穗鵬參
    與本案，其等本於監督職責，未具體指正，應屬行政疏失範
    疇，自難以證人謝鳳珠、蘇穗鵬本於監督職責，疏未具體指
    正而主張免責，另預先印製完成之例稿僅供作業人員之便利
    ，作業人員本應基於權責依法審查認定事實適用法令，不能
    因違背其職務要求未加以查證，違法降低裁罰金額，以其依
    預先印製完成之例稿，載敘移請復查委員會核議乙節，即得
    諉稱並無違法，所辯顯無理由。
  (3)同案被告甲○○於偵查時供稱：伊叫乙○○去探探丙○○之
    意思，看多少錢才繳得起，才會提到這1300萬元，之後打電
    話給丙○○講，應該不會超過1300萬元，伊叫乙○○找丙○○，丁○○說要結案了，之前很早乙○○就與丁○○聯絡，
    他說快結案，錢是乙○○去連絡處理，1300萬元是丙○○公
    司的人交的，本來伊希望開支票寫合約將錢交給稅務人員，
    不要牽扯到伊，但丙○○公司及稅務人員均不同意，乙○○
    就跟伊說與稅務人員見面，伊說好，後來伊與丁○○及乙○○三人在遠企38樓碰面，伊向丁○○講因經濟不景氣，是否
    可節稅，不要讓他繳那麼多，不要朝漏稅方向來核，丁○○
    說他沒有決定權，‧‧‧當時丁○○講不會超過1000多萬元
    ，丁○○說可能是700萬元，多出來差額可能700多萬元，要
    看主管核，核出之差價，丁○○有說要給他，是乙○○告訴
    伊，然後伊就幫丙○○自作主張，將錢給乙○○，給他 300
    萬元，但從支票上看是200萬元，正確數額應給200萬元，給
    丁○○多少錢是乙○○去處理，約100多萬或100萬云云（見
    87年度偵字第23358號卷第 193頁背面至第196頁），此依卷
    附通訊監察作業報告摘要表中，亦核與被告甲○○於87年 8
    月5日9時51分許向被告丙○○之妻陳秀蓮稱：「．．．因為
    廖董我記得上次講說1300對不對，他要求比現在還高，所以
    今天我們小姐叫我一起去跟對方談了，就是照廖董這個價格
    敲定了。」、「．．．因為他（指丁○○）也是兩天他上面
    的叫他趕快送出去，我再不出面敲定的話，就得送了啦，他
    也擔心說ｏｋ，我照這講送出去，那你這邊會不會到時候不
    會給他，那我是跟他講說，好，沒關係，我會跟廖董簽一下
    這個金額的支票，因為他說叫我先看到那支票，兌現了以後
    ，他再簽那個金額出去，你瞭解這個意思嗎，其實那個1300
    哦，中間還有．．．其實像一部分是要繳掉稅的嘛，其實就
    是我們統包給他，他有本事往下降，那就是他的本事啦，你
    瞭解意思嘛」（見87年度偵字第23358號卷第 78至90頁）等
    語之內容相符，足見被告丁○○基於對於違背職務之行為始
    有收受賄絡之犯意期約，嗣並因而收受賄賂 100萬元，而被
    告丙○○則基於對被告丁○○違背職務之行為行賄，均堪認
    定。
  (4)被告丁○○明知冠儀公司於84年7月3日、84年9月7日分別附
    於復查補充理由書提出之寄銷資料（九洲公司、泰源公司、
    火鳳凰公司等 3家公司協商備忘錄、清算前盤點作業文件等
    資料）係屬虛偽不實，復透過同案被告王昭修、乙○○等暗
    示被告丙○○應補提可供查證之資料，而冠儀公司於85年11
    月補提之元瑄公司、九洲公司、臺北元瑄公司、泰源公司、
    火鳳凰公司等 5家公司出具之切結書內容並均屬虛偽不實，
    及所提出之冠儀公司存貨分類帳、入庫單、庫存盤點明細表
    、清算後銷售明細表、寄放商品明細表、寄放商品收回庫存
    表明細表、庫存表等資料，內容亦均係虛偽不實，依規定應
    通知上開廠商或其他關係人前來制作訪談筆錄，加以查明，
    竟未加以查證，並於87年 7月2日、同年8月13日提出復查報
    告書，變更原審查核定之違章內容，擬撤銷原處分，並於同
    年8月13日提請複查委員會審議後，經同年 9月3日第33次復
    查委員會決議通過，按本件復查員即被告丁○○所核簽意見
    准予撤銷行為罰及核減漏報之銷售額，由臺北市稅捐稽徵處
    於87年9月21日以北市稽法乙字第 8701787500號復查決定書
    決定「原核定補徵稅額更正為 98萬454元，原罰鍰處分關於
    按申請人冠儀公司未依規定給與他人憑證之總額處5%罰鍰部
    分撤銷，另關於按申請人所漏稅額處 7倍罰鍰部分，併予更
    正改按申請人所漏稅額處5倍罰鍰，計490萬2200元」，進而
    於87年 10月13日收受乙○○交付之100萬元現金，被告丁○○違背職務行為降低裁罰金額係踐履賄求對象之特定行為，
    該 100萬元現金顯係被告丁○○違背職務行為之對價，其收
    受 100萬元具有「對價」之認識，尤非社交餽贈，極為明顯
    。
  綜上所述，被告丁○○、丙○○所辯各節，要均係卸責之詞，
  不足採信，事證明確，被告丙○○與同案被告甲○○、乙○○
  及陳美雲等人共同對被告丁○○關於違背職務之行為，期約並
  交付賄賂，暨被告丁○○對於違背職務之行為，收受賄賂等犯
  行，均堪以認定。
二、查被告丁○○、丙○○行為後，刑法第10條第 2項關於公務
    員定義之規定已由「依法令從事於公務之人員」，修正為第
    一款「依法令服務於國家、地方自治團體所屬機關而具有法
    定職務權限，以及其他依法令從事於公共事務，而具有法定
    職務權限者」之職務公務員、第二款「受國家、地方自治團
    體所屬機關依法委託，從事與委託機關權限有關之公共事務
    者」之受託公務員。貪污治罪條例第二條亦於九十五年五月
    三十日配合將原定「依據法令從事公務之人員，犯本條例之
    罪者，依本條例處斷」，修正為「公務員犯本條例之罪者，
    依本條例處斷」，並自同年七月一日施行。是新法關於公務
    員之定義已有限縮，新舊法就公務員之定義既因此而有變動
    ，自屬犯罪後法律有變更，依刑法第2條第1項之規定，比較
    新舊法結果，以新法有利於被告等人，自應適用修正後刑法
    第10條之規定（參照最高法院95年度第8次刑事庭會議決議
    二）。被告丁○○自68年起即任職於臺北市稅捐稽徵處，並
    從80年間起在臺北市稅捐稽徵處法務室行政救濟股擔任稅務
    員，承辦納稅義務人對於核定稅捐處分不服之申請復查案件
    ，此據被告丁○○供承在卷，則被告丁○○依法應就申請人
    所為申請復查案件為實體調查，再擬具復查報告書交付復查
    審議委員會決議，自屬修正前刑法及貪污治罪條例所稱之依
    據法令從事公務之人員，亦為修正後所稱依據法令服務於國
    家機關而具有法定職務權限之職務公務員。被告丁○○基於
    對於違背職務之行為收受同案被告乙○○交付之 100萬元賄
    賂，核其所為，係犯貪污治罪條例第 4條第1項第5款之公務
    員對於違背職務之行為收受賄賂罪。被告丙○○未具公務員
    之身分，而對於依據法令服務於國家機關而具有法定職務權
    限之職務公務員丁○○關於違背職務之行為，交付賄賂，核
    其所為，係犯貪污治罪條例第11條第 3項未具公務員之身分
    ，而對於公務員關於違背職務之行為交付賄賂罪（至被告丙○○行為後，貪污治罪條例第11條雖於92年2月6日修正公佈
    ，惟該條例第11條第1項之罪刑並未修正，同條第3項並為原
    條文第 2項之移列，即無新舊法比較適用問題），至被告丁○○期約賄賂之低度行為應為收受賄賂之高度行為所吸收﹔
    暨被告丙○○對於公務人員關於違背職務之行為，期約賄賂
    之低度行為應為交付賄賂之高度行為所吸收，均不另論罪。
    被告丙○○與已判決確定之同案被告甲○○、乙○○及陳美
    雲等人間，就對於公務員關於違背職務之行為交付賄賂之犯
    行，有犯意聯絡及行為分擔，均為共同正犯。而查被告丙○○行為後，刑法業於94年2月2日修正公佈，並於95年7月1日
    施行，修正前刑法第28條規定：「二人以上共同『實施』犯
    罪之行為者，皆為共同正犯。」修正後為：「二人以上共同
    『實行』犯罪之行為者，皆為共同正犯。」，將舊法之「實
    施」修正為「實行」。原「實施」之概念，包含陰謀、預備
    、著手及實行等階段之行為，修正後僅共同實行犯罪行為始
    成立共同正犯。是新法共同正犯之範圍已有限縮，排除陰謀
    犯、預備犯之共同正犯，新舊法就共同正犯之範圍既因此而
    有變動，自屬犯罪後法律有變更，並以修正前之規定較不利
    於被告，自應適用修正後刑法第28條之規定（參照最高法院
    96年度台上字第5208號判決意旨）。又被告丁○○於法務部
    調查局調查時及檢察官偵查時均自白其於87年10月13日收受
    賄賂100萬元，並繳交所收受之賄款100萬元，此有臺灣臺北
    地方法院檢察署贓證物款收據可按，應依貪污治罪條例第 8
    條第 2項前段規定，減輕其刑；被告丙○○於審判中自白有
    行賄之事，應依貪污治罪條例第11條第 4項後段減輕其刑（
    至被告丁○○、丙○○行為後，貪污治罪條例第 11條、第8
    條雖分別於 92年2月6日、95年5月30日修正公佈，惟該條例
    第11條第4項僅為原條文第3項之移列，暨該條例第8條第2項
    前段亦無作修正，即均無新舊法比較適用問題，附此敘明）
    。原審對被告丁○○及被告丙○○行賄部分予以論罪科刑，
    固非無見，惟查：(一)原判決就被告丁○○、丙○○部分於
    理由中敘明渠等分別於偵、審中自白上揭犯行，遂依貪污治
    罪條例第8條第2項前段、第11條第4項後段規定減輕其刑，
    然此減輕事由於事實欄中並無任何記載，致事實與理由不相
    一致；(二)被告丙○○關於向被告丁○○行賄部分，事實所
    載係對於公務員違背職務之行為期約、交付賄賂，惟理由中
    卻敘明其行求賄賂之高度行為應為收受賄賂之低度行為所吸
    收，事實與理由不相一致，論斷亦有違誤；(三)又被告丁○○、丙○○行為後，刑法第十條第二項關於公務員定義之規
    定業已修正，貪污治罪條例第二條亦於九十五年五月三十日
    配合將原定「依據法令從事公務之人員，犯本條例之罪者，
    依本條例處斷」，修正為「公務員犯本條例之罪者，依本條
    例處斷」，並自同年七月一日施行。被告等人行為後有關公
    務員之定義已有變更，必該因公務員身分關係而成立之犯罪
    ，符合修正前及修正後公務員之定義者，始能依公務員身分
    論以期約、收賄罪及論對向犯期約、行賄罪，原審就此未及
    為新舊法之說明及比較，亦有未洽﹔ (四) 貪污治罪條例第
    11  條第1項係處罰具有同條例第2條規定身分之人員，向同
    具該身分之人行求、期約或交付賄賂或其他不正利益之規定
    ；若不具該身分之人，向具有該身分之人行求、期約或交付
    賄賂或其他不正利益，則應適用貪污治罪條例第11條第 3項
    之規定予以處罰，本件被告丙○○並不具貪污治罪條例第 2
    條規定身分之人員，其向具該身分之人期約及交付賄賂，原
    判決適用同條例第11條第1項之規定予以論罪科刑，即有適
    用法則不當之違誤﹔ (五）原判決於事實認被告丁○○「明
    知」冠儀公司於85年11月11日補提之元瑄公司、九洲公司、
    台北元瑄公司、泰源公司及火鳳凰公司等5家公司出具之切
    結書內容均屬虛偽不實，且該冠儀公司之帳冊、入庫單、清
    算後銷售明細表、寄放商品明細表、寄放商品收回庫存明細
    表、庫存表之內容均與事實不符，依法應通知上開廠商或其
    他關係人前來製作訪談筆錄，加以查明，竟未經查證，而先
    後於87年7月2日、同年8月13日提出相同內容之復查報告書
    ，並經其任職之台北市稅捐稽徵處復查委員會，於同年9月3
    日決議通過，依照劉某核簽意見，准予撤銷行為罰及核減漏
    報之銷售額，為違背其職務之行為等情，然於判決理由內對
    於被告丁○○「明知」冠儀公司所補提上開切結書、帳冊明
    細表等文件內容係虛偽不實乙節，並未說明所憑之證據及其
    心證理由，且謂冠儀公司由被告丙○○一方面申請復查，一
    方面委請同案被告甲○○向被告丁○○「關切」，並由被告
    丙○○提出新台幣1300萬元「統包」予同案被告甲○○，而
    被告丁○○在同案被告甲○○提出如此之條件（以700萬元
    統包），依一般常情，足以「懷疑」被告丙○○所提之資料
    「未必正確」，又謂被告丁○○經同案被告甲○○提出700
    萬元統包條件，在有「相當之合理懷疑」，足認冠儀公司所
    提之資料係屬偽造，即應調查該資料是否正確，竟違背其職
    務要求，故意不予調查各等語，致此項理由之論敘與前開事
    實欄所為「明知」之認定，兩不相侔，自非適法﹔ (六) 本
    件被告丙○○基於對於公務員違背職務之行為，交付賄賂部
    分，係以統包方式由同案被告甲○○、乙○○主導及居中協
    調聯絡，被告丙○○應同案被告甲○○之要求，而交付賄款
    予同案被告甲○○、乙○○轉交予稅務人員即被告丁○○，
    同案被告甲○○、乙○○為實際實施之人，原審就同案被告
    甲○○僅量處有期徒刑壹年，併科罰金新臺幣參佰萬元、同
    案被告乙○○僅量處有期徒刑柒月，併科罰金新臺幣貳佰萬
    元，而被告丙○○非實際實施之人，情節自較同案被告甲○○為輕，卻量處有期徒刑壹年拾月，併科罰金新臺幣參佰萬
    元，量刑不無失衡之弊﹔ (六) 被告丙○○行為後，刑法第
    二十八條業已修正，經比較修正前後共同正犯之範圍，新法
    就此已有限縮，排除陰謀犯、預備犯之共同正犯。新舊法就
    共同正犯之範圍既因此而有所變動，自屬犯罪後法律有變更
    ，而非僅屬純文字修正，應有新舊法比較適用之問題，原判
    決未及為新舊法適用比較，暨刑法第四十二條亦已修正，並
    自95年7月1日起施行，原判決量處被告丙○○併科罰金部分
    ，未及為新舊法適用比較，均有未洽﹔ (七) 本件被告丙○○所犯上開之罪，犯罪時間係在96年4月24日以前，合於中
    華民國96年罪犯減刑條例第2條第1項第3款減刑之規定，原
    審未及依法為減刑，同有未洽﹔是被告丁○○、丙○○上訴
    意旨否認上揭犯行，固無理由，惟原判決關於被告丁○○及
    被告丙○○行賄部分既有可議，自應由本院將原判決就此部
    分暨被告丙○○定應執行刑部分予以撤銷改判。爰審酌被告
    丁○○、丙○○之素行、犯罪之動機，被告丙○○為圖逃漏
    高達 9仟餘萬之稅捐及裁罰金額之目的，遂以行賄稅務人員
    之方式解決此案，惟此係肇始於其夫妻二人均已移民加拿大
    ，為免欠稅未繳，致當時罹患癌症之公司名義負責人陳秀蓮
    遭限制出境及衡量其財力狀況，乃以統包方式委由同案被告
    甲○○、乙○○處理及向被告丁○○行賄，同案被告甲○○
    、乙○○為實際實施之人，並從中獲取利益，而被告丙○○
    嗣於原審法院審理時並坦承行賄犯行﹔而被告丁○○係依據
    法令服務於國家機關而具有法定職務權限之職務公務員，本
    應保有公務員之廉潔品行，確實執行職務，詎其竟基於對於
    違背職務之行為收受賄賂 100萬元，惟被告丁○○嗣於偵查
    中已坦承犯行，並自動繳交全部所得賄款 100萬元，因而所
    造成之危害，及犯罪後之態度等一切情狀，分別就被告丁○○、丙○○二人所犯上開之罪，量處如主文第二項、第三項
    所示之有期徒刑及併科罰金，並均依貪污治罪條例第17條規
    定，併予宣告禠奪公權。而查本件被告丙○○所犯上開之罪
    之時間係在96年 4月24日以前，合於中華民國96年罪犯減刑
    條例第 2條第1項第3款減刑之規定，依法應減其宣告刑二分
    之一為有期徒刑六個月，併科罰金一百萬元，褫奪公權一年
    六月。而查被告丙○○行為後，刑法關於罰金如易服勞役之
    折算標準之規定，於94年1月7日修正公布，並於95年7月1日
    施行，修正前刑法第42條第2項規定：「易服勞役，以1元（
    銀元）以上3元（銀元）以下折算1日。但勞役期限不得逾6
    個月。」第3項規定：「罰金總額折算逾6個月之日數者，以
    罰金總額與6個月之日數比例折算。」﹔修正後之刑法第42
    條第2項規定：「易服勞役，以新台幣1千元、2千元、3千元
    折算1日。但勞役期限不得逾1年。」第5項規定：「罰金總
    額折算逾1  年之日數者，以罰金總額與1年之日數比例折算
    。」，是如所處罰金之折算勞役期間未逾6個月以上，經比
    較新、舊法，以新法對被告等有利；又如所處罰金之折算勞
    役期間為逾1年以上者，經比較新、舊法，新法並未對被告
    有利，應適用行為時之舊法；本件依上開宣告罰金數額，如
    易服勞役，依修正前最高數額新台幣九百元折算一日，已逾
    六個月之日數，應以罰金總額與六個月之日數比例折算；而
    依修正後規定，若易服勞役分別以新台幣一千元、二千元、
    三千元折算一日，則罰金六十萬元易服勞役之日數顯已逾六
    個月之日數，比較新舊法結果，修正前刑法第42條第3項所
    規定易服勞役之折算標準對於被告丙○○較為有利，依刑法
    第2條第1項規定，就併科罰金部分，依修正前刑法第42條第
    3項規定諭知易服勞役之折算標準。至扣案之100萬元，係屬
    被告丁○○對於違背職務行為收受賄賂之財物，所侵害之法
    益為國家法益，交付賄賂之被告丙○○非被害人，法律無保
    護之必要，自應依貪污治罪條例第10條第1項之規定沒收之
    ；又該100萬元業經被告丁○○自動繳交全部所得財物，自
    無追繳問題，併予敘明。
據上論斷，應依刑事訴訟法第369條第1項前段、第364條、第299
條第1項前段，貪污治罪條例第2條、第4條第1項第5款、第11條
第1項、第3項、第4項後段、第8條第2項前段、第10條第1項、第
17條、第19條，刑法第11條、第2條第1項、第28條、第31條第1
項、第37條第2項、修正前刑法第42條第3項，中華民國罪犯減刑
條例第2條第1項第3款、第7條、第14條，刑法施行法第1之1，判
決如主文。
本案經檢察官許美女到庭執行職務。
中    華    民    國    97    年    7     月    31    日
                  刑事第五庭    審判長法  官  吳  敦
                                      法  官  陳春秋
                                      法  官  張傳栗
以上正本證明與原本無異。
如不服本判決，應於收受送達後十日內向本院提出上訴書狀，其
未敘述上訴之理由者並得於提起上訴後十日內向本院補提理由書
（均須按他造當事人之人數附繕本）。
                                      書記官  李佩真
中    華    民    國    97    年    7     月    31    日
附錄：本案論罪科刑法條全文
貪污治罪條例第4條第1項第5款：
有左列行為之一者，處無期徒刑或10年以上有期徒刑，得併科新
臺幣1億元以下罰金：
五、對於違背職務之行為，要求期約或收受賄賂或其他不正利益
    者。
貪污治罪條例第11條：
對於第2條人員，關於違背職務之行為，行求、期約或交付賄賂
或其他不正利益者，處1年以上7年以下有期徒刑，得併科新臺幣
3百萬元以下罰金。
對於外國、大陸地區、香港或澳門之公務員，就跨區貿易、投資
或其他商業活動有關事項，為前項行為者，處5年以下有期徒刑
或科新臺幣1百萬元以下罰金。
不具第2條人員之身分而犯前二項之罪者，亦同。
犯前三項之罪而自首者，免除其刑；在偵查或審判中自白者，減
輕或免除其刑。
在中華民國領域外犯第1項、第2項之罪者，不問犯罪地之法律有
無處罰規定，均依本條例處罰。


司法院資訊處製作；財團法人民間司法改革基金會備份。
